【裁判字號】    99,訴,1569
【裁判日期】    991224
【裁判案由】    違反毒品危害防制條例
【裁判全文】
臺灣彰化地方法院刑事判決              99年度訴字第1569號
公  訴  人  臺灣彰化地方法院檢察署檢察官
被      告  周鉦芫
上列被告因違反毒品危害防制條例案件，經檢察官提起公訴（99
年度毒偵字第1949號），本院合議庭裁定由受命法官獨任進行簡
式審判程序，茲判決如下：
    主  文
周鉦芫施用第一級毒品，累犯，處有期徒刑壹年貳月。
    犯罪事實
一、周鉦芫曾於民國96年間因施用第1 級毒品等案件，經本院以
    96年度訴字第871 號刑事判決各判處有期徒刑7 月、7 月，
    應執行有期徒刑10月，經上訴由臺灣高等法院臺中分院以96
    年度上訴字第2131號刑事判決撤銷原審判決，各改判處有期
    徒刑7 月、7 月，均減為有期徒刑3 月又15日，應執行有期
    徒刑5 月確定；復於96年間因違反毒品危害防制條例案件，
    經本院以96年度員簡字第378 號刑事簡易判決判處有期徒刑
    6 月確定，並依中華民國96年罪犯減刑條例聲請本院以96年
    度聲減字第3556號裁定減刑為有期徒刑3 月確定；又於96年
    、97年間因施用第1 級毒品等案件，經本院以96年度訴字第
    2209、2193、2440、2513號刑事判決各判處有期徒刑8 月、
    8 月、8 月、有期徒刑8 月減為有期徒刑4 月、有期徒刑8
    月減為有期徒刑4 月，應執行有期徒刑1 年6 月確定，上揭
    96年間之各罪，經聲請本院以97年度聲字第356 號裁定應執
    行有期徒刑2 年確定；復於97年間因施用第1 級毒品案件，
    經本院以97年度訴字第879 號刑事判決判處有期徒刑9 月確
    定後，經移送接續執行，並於99年7 月5 日因縮短刑期執行
    完畢。其前於87、88年間分別因施用毒品案件，經本院裁定
    送勒戒處所觀察、勒戒後，均認無繼續施用毒品之傾向，於
    87年7 月4 日、於88年3 月30日觀察、勒戒執行完畢釋放，
    經臺灣彰化地方法院檢察署檢察官以87年度毒偵字第4589號
    、88年度偵字第1608號為不起訴處分確定；復於89年間因施
    用毒品案件，經國防部中部地方軍事法院以89年度臺裁字第
    77號裁定，令入戒治處所施以強制戒治，嗣因屆滿3 個月後
    成效經評定合格，再經國防部中部地方軍事法院以90年度臺
    裁字第23號裁定停止戒治，所餘戒治期間付保護管束，且於
    90年10月23日保護管束期滿視為強制戒治執行完畢；復於前
    揭強制戒治執行完畢釋放5 年內，於93年間因連續施用第1
    級毒品案件，經本院於93年12月31日以93年度訴字第1708號
    刑事判決判處有期徒刑9 月，經上訴由臺灣高等法院臺中分
    院於94年4 月6 日以94年度上訴字第521 號刑事判決撤銷原
    審判決，改判處有期徒刑1 年，並於94年4 月25日確定。詎
    其不知悔改，明知海洛因業經公告為毒品危害防制條例第2
    條第2 項第1 款所列管之第1 級毒品，不得非法持有、施用
    ，於前揭強制戒治執行完畢釋放後5 年內，於93年間再犯施
    用毒品案件，經法院判處罪刑確定後，復另基於施用第1級
    毒品海洛因之犯意，於99年8 月15日上午9 時許，在彰化縣
    溪湖鎮肉品市場內某處，將海洛因摻入香菸內點燃吸用之方
    式，施用第1 級毒品海洛因1 次。嗣經警方因其為毒品管制
    人口，於99年8 月11日通知其至警局採尿，並於99年8 月17
    日上午9 時10分採尿送驗後，始知上情。
二、案經彰化縣警察局溪湖分局報請臺灣彰化地方法院檢察署檢
    察官偵查起訴。
    理  由
一、本案被告周鉦芫所犯係死刑、無期徒刑、最輕本刑為3 年以
    上有期徒刑以外之罪，其於準備程序就前揭被訴事實為有罪
    之陳述，經受命法官告知簡式審判程序之旨，並聽取其與公
    訴人之意見後，本院認無不得或不宜改依簡式審判程序進行
    之處，爰依刑事訴訟法第273 條之1 第1 項、第284 條之1
    ，裁定本案由受命法官獨任進行簡式審判程序，合先敘明。
二、訊據被告對其於上揭時、地，施用第1 級毒品海洛因1 次之
    事實，於本院審理時坦承不諱（參見本院99年12月17日審判
    筆錄）。另查：
  (一)被告係毒品列管人口且於99年8 月17日上午9 時10分，經警
    方採集被告尿液送驗結果，呈嗎啡陽性反應，此有詮昕科技
    股份有限公司99年9 月1 日報告編號00000000號濫用藥物尿
    液檢驗報告、委託驗尿代號與真實姓名對照認證單及列管毒
    品人口尿液檢體採集送驗紀錄表各1 份（參見警卷第2 頁至
    第4 頁）、彰化縣警察局溪湖分局採驗尿液通知書回執聯、
    列管人口基本資料查詢影本各1 份（參見本院卷宗）附卷可
    稽，足見被告確有施用第1 級毒品海洛因之事實，應可認定
    。
  (二)按海洛因施用入人體後水解還原成嗎啡，再循嗎啡之代謝方
    式排出體外，業據行政院衛生署藥物食品檢驗局73藥檢壹字
    第030221號函說明綦詳，且依醫學臨床實驗及根據英國藥學
    會出版Isolation and Indentification of Drugs一書第2
    版載明：口服或注射海洛因後可快速吸收，並於血液中迅速
    代謝成6 —乙醯嗎啡，然後轉變成嗎啡；再毒品施用後於尿
    液、血液中可檢出之最大時限，與施用劑量、施用頻率、施
    用方式、施用者飲水量之多寡、個人體質、檢體收集時間點
    及所用檢測方法之靈敏度等因素有關，因個案而異，一般於
    尿液中可檢出之最大時限，古柯鹼為施用後1 至4 天、海洛
    因為2 至4 天、嗎啡為2 至4 天、大麻為1 至10天、安非他
    命為1 至4 天、甲基安非他命為1 至5 天、MDMA為1 至4 天
    、MDA 為1 至4 天、Ketamine為2 至4 天等語，業經行政院
    衛生署管制藥品管理局92年7 月23日管檢字第0920005609號
    函載明明確。是依上開說明，佐以被告前揭尿液檢驗報告，
    被告自白於前揭時間，有施用第1 級毒品海洛因1 次等語，
    核與前揭事證相符，應堪採信。
  (三)施用第1 、2 級毒品為犯罪行為，毒品危害防制條例第10條
    定有處罰明文。故施用第1 、2 級毒品者，依前揭規定本應
    科以刑罰。惟基於刑事政策，對合於一定條件之施用者，則
    依同條例第20條、第23條之規定，施以觀察、勒戒及強制戒
    治之保安處分。毒品危害防制條例於92年7 月9 日修正公布
    ，自93年1 月9 日施行，其中第20條、第23條將施用毒品之
    刑事處遇程序，區分為「初犯」及「5 年內再犯」、「5 年
    後再犯」。依其立法理由之說明：「初犯」，經觀察、勒戒
    或強制戒治後，應為不起訴處分或不付審理之裁定；經觀察
    、勒戒或強制戒治執行完畢釋放後，「5 年內再犯」者，因
    其再犯率甚高，原實施之觀察、勒戒及強制戒治既已無法收
    其實效，爰依法追訴或裁定交付審理。至於經觀察、勒戒或
    強制戒治執行完畢釋放後，「5 年後再犯」者，前所實施之
    觀察、勒戒或強制戒治已足以遮斷其施用毒品之毒癮，為期
    自新及協助其斷除毒癮，仍適用「初犯」規定，先經觀察、
    勒戒或強制戒治之程序。從而依修正後之規定，僅限於「初
    犯」及「5 年後再犯」二種情形，始應先經觀察、勒戒或強
    制戒治程序。倘被告於5 年內已再犯，經依法追訴處罰，縱
    其第3 次（或第3 次以上）再度施用毒品之時間，在初犯經
    觀察、勒戒或強制戒治執行完畢釋放5 年以後，已不合於「
    5 年後再犯」之規定，且因已於「5 年內再犯」，顯見其再
    犯率甚高，原實施觀察、勒戒或強制戒治，已無法收其實效
    ，即應依該條例第10條處罰（最高法院95年度第7 次刑事庭
    會議決議、最高法院97年度第5 次刑事庭會議決議要旨參照
    ）。經查，被告前於87、88年間分別因施用毒品案件，經本
    院裁定送勒戒處所觀察、勒戒後，均認無繼續施用毒品之傾
    向，於87年7 月4 日、於88年3 月30日觀察、勒戒執行完畢
    釋放，經臺灣彰化地方法院檢察署檢察官以87年度毒偵字第
    4589號、88年度偵字第1608號為不起訴處分確定；復於89年
    間因施用毒品案件，經國防部中部地方軍事法院以89年度臺
    裁字第77號裁定，令入戒治處所施以強制戒治，嗣因屆滿3
    個月後成效經評定合格，再經國防部中部地方軍事法院以90
    年度臺裁字第23號裁定停止戒治，所餘戒治期間付保護管束
    ，且於90年10月23日保護管束期滿視為強制戒治執行完畢；
    復於前揭強制戒治執行完畢釋放5 年內，於93年間因連續施
    用第1 級毒品案件，經本院於93年12月31日以93年度訴字第
    1708號刑事判決判處有期徒刑9 月，經上訴由臺灣高等法院
    臺中分院於94 年4月6 日以94年度上訴字第521 號刑事判決
    撤銷原審判決，改判處有期徒刑1 年，並於94年4 月25日確
    定等情之事實，此有臺灣高等法院被告前案紀錄表、臺灣彰
    化地方法院檢察署刑案資料查註紀錄表各1 份附卷可參。被
    告前既曾因施用毒品案件，經強制戒治後，復於強制戒治執
    行完畢釋放後5 年內，再犯施用毒品罪，且經法院判處罪刑
    ，嗣後業經確定，被告於犯罪事實欄一所示時間再度施用海
    洛因之犯行等情，即非屬毒品危害防制條例第20條第3 項所
    定「5 年後再犯」之情形，檢察官逕行起訴，要無不合。依
    前開說明，本案被告所為，係於上揭強制戒治執行完畢釋放
    後5 年內，再犯施用毒品罪，且經法院判處罪刑後，再度犯
    本案之毒品危害防制條例第10條第1 項施用第1 級毒品罪，
    本案事證明確，被告上開犯行，應堪認定。
三、按海洛因為毒品危害防制條例第2 條第2 項第1 款所明定之
    第1 級毒品。核被告所為，係犯同條例第10條第1 項之施用
    第1 級毒品罪。被告持有第1 級毒品進而施用，持有之低度
    行為為施用之高度行為所吸收，不另論持有毒品之罪。另查
    ，被告曾於96年間因施用第1 級毒品等案件，經本院以96年
    度訴字第871 號刑事判決各判處有期徒刑7 月、7 月，應執
    行有期徒刑10月，經上訴由臺灣高等法院臺中分院以96年度
    上訴字第2131號刑事判決撤銷原審判決，各改判處有期徒刑
    7 月、7 月，均減為有期徒刑3 月又15日，應執行有期徒刑
    5 月確定；復於96年間因違反毒品危害防制條例案件，經本
    院以96年度員簡字第378 號刑事簡易判決判處有期徒刑6 月
    確定，並依中華民國96年罪犯減刑條例聲請本院以96年度聲
    減字第3556號裁定減刑為有期徒刑3 月確定；又於96年、97
    年間因施用第1 級毒品等案件，經本院以96年度訴字第2209
    、2193、2440、2513號刑事判決各判處有期徒刑8 月、8 月
    、8 月、有期徒刑8 月減為有期徒刑4 月、有期徒刑8 月減
    為有期徒刑4 月，應執行有期徒刑1 年6 月確定，上揭96年
    間之各罪，經聲請本院以97年度聲字第356 號裁定應執行有
    期徒刑2 年確定；復於97年間因施用第1 級毒品案件，經本
    院以97年度訴字第879 號刑事判決判處有期徒刑9 月確定後
    ，經移送接續執行，並於99年7 月5 日因縮短刑期執行完畢
    等情，此有臺灣高等法院被告前案紀錄表、臺灣彰化地方法
    院檢察署刑案資料查註紀錄表各1 份存卷可考，其於5 年內
    故意再犯本案有期徒刑以上之罪，應依刑法第47條第1 項之
    規定，論以累犯，並加重其刑。爰審酌被告施用毒品雖僅戕
    害己身之健康，尚未對他人造成危害，且犯後已坦承犯行，
    態度尚稱良好，然其前因施用毒品案件，經強制戒治執行完
    畢釋放5 年內，再犯施用毒品罪，並由法院判處罪刑確定後
    ，仍未徹底戒絕毒品，無視國家對於杜絕毒品犯罪之禁令，
    猶未能深切體認毒品危害己身之鉅，復犯本案施用毒品罪，
    顯見其無戒毒悔改之意等一切情狀，量處如主文所示之刑。
據上論斷，應依刑事訴訟法第273 條之1 第1 項、第299 條第1
項前段，毒品危害防制條例第10條第1 項，刑法第11條前段、第
47條第1 項，判決如主文。
本案經檢察官詹喬偉到庭執行職務。
中    華    民    國    99    年    12    月    24    日
                  刑事第八庭          法  官  唐中興
以上正本證明與原本無異。
如不服本判決，應於判決送達後10日內，向本院提出上訴書狀，
上訴書狀應「敘述具體上訴理由」，並按他造當事人之人數附繕
本。「切勿逕送上級法院」。
中    華    民    國    99    年    12    月    24    日
                                      書記官  黃國源
【附錄本案判決論罪科刑法條全文】：
毒品危害防制條例第10條
施用第1級毒品者，處6月以上5年以下有期徒刑。
施用第2級毒品者，處3年以下有期徒刑。

司法院資訊處製作；財團法人民間司法改革基金會備份。
